【裁判字號】    99,交聲,54
【裁判日期】    980318
【裁判案由】    違反道路交通管理處罰條例聲明異議
【裁判全文】
臺灣苗栗地方法院交通事件裁定          99年度交聲字第54號
原處分機關  交通部公路總局新竹區監理所苗栗監理站
異  議  人
即受處分人  甲○○
上列異議人即受處分人因違反道路交通管理處罰條例案件，對交
通部公路總局新竹區監理所苗栗監理站於民國98年12月16日所為
之竹監苗字第裁54-Z00000000號處分（原舉發案號：公警局交字
第Z00000000 號），聲明異議，本院裁定如下：
    主  文
異議駁回。
    理  由
一、按異議人不服道路交通管理處罰條例第8 條主管機關所為之
    處罰，得於接到裁決書之翌日起20日內，向管轄地方法院聲
    明異議，道路交通管理處罰條例第87條第1 項定有明文。次
    按交通法庭認聲明異議不合法律上之程式或其異議權已經喪
    失者，應以裁定駁回之，但其不合法律上之程式可補正者，
    應先定期命為補正，逾期不補正者，即予駁回，道路交通案
    件處理辦法第18條亦有明文。又處理違反道路交通管理事件
    ，有關文書送達之程序，依行政程序法之規定，違反道路交
    通管理事件統一裁罰基準及處理細則第5 條規定甚明。而送
    達，於應受送達人之住居所、事務所或營業所為之；於應送
    達處所不獲會晤應受送達人時，得將文書付與有辨別事理能
    力之同居人、受雇人或應送達處所之接收郵件人員，行政程
    序法第72條第1 項前段、第73條第1 項亦定有明文。據此，
    於應送達處所不獲會晤應受送達人時，倘已依上開規定將文
    書付與有辨別事理能力之同居人、受雇人或應送達處所之接
    收郵件人員，即已發生合法送達之效力。至同居人、受雇人
    或應送達處所之接收郵件人員何時將文書轉交應受送達人，
    於合法送達之效力不生影響。
二、經查，原處分機關竹監苗字第裁54-Z00000000號裁決書係於
    民國98年12月21日送達至異議人位在苗栗縣竹南鎮○○里○
    ○路233 巷2 弄15號之戶籍地址，由異議人本人簽名收受等
    情，有交通部公路總局新竹區監理所苗栗監理站送達證書影
    本1 份在卷可稽，堪認上開裁決書業已符合行政程序法第72
    條第1 項前段規定為送達，而自送達之日即98年12月21日起
    發生送達之效力。又依道路交通管理處罰條例第87條規定向
    管轄法院聲明異議之期間，自裁決送達之翌日起算，並得依
    法扣除在途期間，道路交通案件處理辦法第12條定有明文。
    而當事人非居住於處罰機關所在之鄉、鎮、市（包括縣轄市
    、省轄市及院轄市），但居住於受理聲明異議案件法院之管
    轄區域者，應依法院訴訟當事人在途期間標準第2 條第1 款
    中之居住地地方院管轄區域內之「地方法院在途期間」欄所
    載日數，扣除在途期間，法院訴訟當事人在途期間標準第4
    條第1 款第2 目亦規定甚明。查本件異議人之居住地址即苗
    栗縣竹南鎮○○里○○路233 巷2 弄15號與位於苗栗縣苗栗
    市之原處分機關非在同一鄉鎮市內，惟屬本院之管轄區域內
    ，依上揭規定，其在途期間為2 日。是異議人倘對上開處分
    不服，依前揭規定，自應於裁決書合法送達之翌日即98年12
    月22日起算，另加計2 日之在途期間後，至遲應於99年1 月
    12日之異議屆止日向原處分機關提出聲明異議狀，方屬合法
    ，惟異議人竟遲至99年3 月3 日始向原處分機關遞狀聲明異
    議，有聲明異議狀之收文章戳記可證，故其聲明異議顯已逾
    期，不合法律上程式，且無從補正，揆諸首揭說明，自應將
    異議人之異議駁回。
三、又交通勤務警察或依法令執行交通稽查任務人員，開單舉發
    違反道路交通管理處罰條例所列之違規事實，經公路主管機
    關或警察機關所為之裁決處罰，本質上為行政處分。而「行
    政處分具有重大明顯之瑕疵者，無效」，行政程序法第111
    條第7 款定有明文。核該條款所定構成行政處分無效之事由
    ，係於同條前6 款所定具體事由外所為之概括規定，於解釋
    上除應參酌該條前6 款所列重大事由外，尚以該瑕疵係屬特
    別明顯、重大為判斷標準。倘行政處分如有誤寫、誤算或其
    他類此之顯然錯誤，處分機關得隨時或依申請更正之，不影
    響該行政處分之效力，行政程序法第101 條亦有規定。查本
    件舉發違規通知單之「出生年月日」欄上原登載為「51年10
    月27日」，核與異議人實際出生日期之「61年10月27日」不
    相符合，而有誤載之情形。惟此錯誤業經原舉發單位即內政
    部警政署國道公路警察局第九警察隊蘇澳分隊之警員陳國維
    於該舉發違規通知單上更正正確年份，並加蓋職章，當場交
    予異議人簽名收受，此有前述舉發通知單在卷足憑。另原處
    分機關亦於99年2 月11日以竹監苗字第0993000361號函覆略
    以：「本案甲○○君之個人資料填記錯誤部分均已更正」等
    語，復知異議人在案。按違反道路交通管理事件統一裁罰標
    準及處理細則第11條第1 項第1 款前段規定：「行為人經當
    場舉發者，應填記駕駛人或行為人姓名、性別、出生年月日
    、地址、身分證統一編號及車主姓名、地址、車牌號碼、車
    輛種類」。由是可知，行為人經當場舉發者，駕駛人或行為
    人之姓名、出生年月日等資料固應正確記載，然本件舉發通
    知單上有關異議人出生年月日之誤載，並未涉及異議人違規
    事實有無之認定，即使誤寫，於異議人之上開權益之保障，
    亦無影響，衡情屬於無損於相對人之信賴及法律安定，依前
    揭說明，該瑕疵尚未達重大瑕疵而自始無效，自得由行政機
    關依職權更正，且不影響原處分機關依本件舉發違規事實而
    為處分之效力，附此敘明。
四、據上論斷，應依道路交通管理處罰條例第87條第2 項、道路
    交通案件處理辦法第18條，裁定如主文。
中    華    民    國    98    年    3     月    18    日
                  交通法庭  法  官  周靜妮
以上正本證明與原本無異。
如不服本裁定，應於裁定送達後5 日內向本院提出抗告狀。
                            書記官  巫  穎
中    華    民    國    98    年    3     月    18    日

司法院資訊處製作；財團法人民間司法改革基金會備份。
